【裁判字號】    97,訴,338
【裁判日期】    970522
【裁判案由】    妨害自由等
【裁判全文】
臺灣桃園地方法院刑事判決               97年度訴字第338號
公  訴  人  臺灣桃園地方法院檢察署檢察官
被      告  甲○○
上列被告因妨害自由等案件，經檢察官提起公訴（96年度偵緝字
第781號），本院判決如下：
    主  文
甲○○以其他非法方法，剝奪人之行動自由，累犯，處有期徒刑
柒月；減為有期徒刑月又拾伍日，如易科罰金，以新臺幣壹仟
元折算壹日。又傷害人之身體，累犯，處有期徒刑肆月，如易科
罰金，以新臺幣壹仟元折算壹日；減為有期徒刑貳月，如易科罰
金，以新臺幣壹仟元折算壹日。應執行有期徒刑伍月，如易科罰
金，以新臺幣壹仟元折算壹日。
    事  實
一、甲○○前於民國93年間因贓物案件，經本院判處有期徒刑 6
    月確定，甫於95年5 月27日執行完畢。猶不知悔改，其與丙
    ○○原係男女朋友，曾同居在桃園縣龍潭鄉八張犁54之3 號
    ，屬家庭暴力防治法第3條第2款所稱之家庭成員；詎因細故
    而與丙○○發生爭執，竟基於傷害之犯意，於95年7 月15日
    晚間9 時許，在上址屋內，徒手握拳並持以屋內之椅子，接
    續毆打丙○○數次；復於同日晚間11時許，仍在上址屋內，
    另萌生妨害自由犯意，以尼龍繩綑綁丙○○手腳及頸部之強
    暴方式，剝奪丙○○之行動自由，嗣甲○○復持上述尼龍繩
    將丙○○拖至屋外附近之池塘浸泡，且多次將丙○○之頭部
    壓制於水中，直至翌日（16日）清晨5 時許，甲○○方將丙
    ○○自池塘帶回至上址屋內，並解開身上之尼龍繩，計剝奪
    丙○○行動自由約6 小時，並致受有頭部外傷、全身多處瘀
    傷、耳膜破裂及腹部10x15 公分擦傷之傷害。嗣於同日下午
    3、4時許，因丙○○不堪傷痛要求送醫治療，甲○○始駕駛
    不詳車輛搭載丙○○至華揚醫院後，旋即離開。
二、案經丙○○訴由桃園縣政府警察局龍潭分局報請臺灣桃園地
    方法院檢察署檢察官偵查起訴。
    理  由
一、證據能力部分：
  (一)按被告以外之人於審判外之陳述雖不符刑事訴訟法第159 條
    之1至之4規定，而經當事人於審判程序同意作為證據，法院
    審酌該言詞陳述或書面陳述作成時之情況，認為適當者，亦
    得為證據；當事人、代理人或辯護人於法院調查證據時，知
    有刑事訴訟法第159條第1項不得為證據之情形，而未於言詞
    辯論終結前聲明異議者，視為有前項之同意，同法第159 條
    之5 定有明文。又該條立法意旨在於傳聞證據未經當事人之
    反對詰問予以核實，原則上先予排除，惟若當事人已放棄反
    對詰問權，於審判程序中表明同意該等傳聞證據可作為證據
    ；或於言詞辯論終結前未聲明異議，基於尊重當事人對傳聞
    證據之處分權，及證據資料愈豐富，愈有助於真實發見之理
    念，且強化言詞辯論主義，使訴訟程序得以順暢進行，上開
    傳聞證據亦均具有證據能力。準此，被告甲○○對公訴人所
    提證人即告訴人丙○○於警詢時、偵查中之陳述（見95年度
    偵字第23296號偵查卷第10頁至第14頁，96年度偵緝字第781
    號偵查卷第31頁至第32頁、第45頁至第48頁）俱無意見，復
    本院認其作成之情形並無不當之情形，經審酌後認為適當，
    故證人丙○○前開審判外之陳述得為證據，合先敘明。
  (二)另華揚醫院95年7 月24日診斷證明書、現場照片（見95年度
    偵字第23296 號偵查卷第15頁至第17頁），均與本案事實具
    有自然關聯性，復屬書證性質，且查無事證足認有違背法定
    程序或經偽造、變造所取得之情事，而被告對此部分之證據
    能力亦不爭執，是堪認有證據能力，附此敘明。
二、訊據被告甲○○固坦承於上述時地傷害告訴人丙○○之事實
    ，惟矢口否認有何妨害自由之犯行，辯稱：伊係與告訴人爭
    吵互毆而雙雙跌入池塘浸水，同時伊也有受傷，但無就醫治
    療，且伊未以尼龍繩等物綑綁告訴人，實無剝奪告訴人之行
    動自由云云。然查：
  (一)被告於95年7月15日晚間9時許起，在桃園縣龍潭鄉八張犁54
    之3 號其與告訴人共同住居之屋內及附近之池塘，因細故而
    發生爭執，遂徒手握拳並持以屋內椅子，接續毆打告訴人數
    次，致告訴人受有頭部外傷、全身多處瘀傷、耳膜破裂及腹
    部10x15 公分擦傷之傷害等事實，業據被告坦承不諱，核與
    證人即告訴人於警詢時、偵查中及本院審判時指證情節相符
    （見95年度偵字第23296 號偵查卷第10頁至第14頁，96年度
    偵緝字第781 號偵查卷第31頁至第32頁、第45頁至第48頁，
    本院97年度訴字第338 號刑事卷第24頁至第27頁），復有華
    揚醫院95年7月24日診斷證明書、現場照片各1份在卷可稽（
    見95年度偵字第23296 號偵查卷第15頁至第17頁），足徵被
    告所述傷害告訴人部分之任意性自白，核與事實相符，洵堪
    採信。
  (二)再者，被告復於同日晚間11時許，在上址屋內，另萌生妨害
    自由犯意，以尼龍繩綑綁告訴人手腳及頸部之非法方式，剝
    奪其行動自由，並將之拖至屋外附近之池塘浸泡，且多次將
    告訴人頭部壓制於水中，直至翌日（16日）清晨5 時許，被
    告始將告訴人自池塘帶回至上址屋內乙節，迭據告訴人於警
    詢時、偵查中及本院審判時指證歷歷，互核告訴人因本案所
    受之傷害，其全身全身多處瘀傷，此有華揚醫院95年7 月24
    日診斷證明書1紙附卷足憑（見95年度偵字第23296號偵查卷
    第15頁），與告訴人所述遭被告拖行至池塘浸泡而受傷之情
    相若，且其經以證人身分具結為證，以擔保所述屬實，所為
    不利於被告之指訴，要屬可信，堪以採認。至於，被告雖執
    以前詞為辯，然倘被告與告訴人間祇因互毆而跌至池塘，何
    以告訴人因而受有前開傷害，並自就醫之95年7 月16日起住
    院治療5 日，直至同年月20日始行出院，所受傷害甚重，反
    觀被告竟無須就醫治療，渠等所受傷害差異截然不同，顯難
    謂被告所辯為真。況且，參以被告對告訴人為傷害行為之地
    點乃上址屋內，距屋外池塘約5 公尺之遙，此節已據被告供
    承在卷，若被告僅有傷害告訴人之意，為何自屋內延至約 5
    公尺外之池塘，復觀諸池塘周遭並有樹木環繞，此亦有現場
    照片1 份在卷可佐（見同上偵查卷第16頁至第17頁），有相
    當距離及障礙阻隔，渠等如何能於此情況下互毆，實與常情
    有悖，自無可認告訴人係因互毆而跌落池塘。基上，被告妨
    害告訴人之行動自由等事實，已臻明確，足堪認定，被告所
    辯各節，要屬無據，不足以取。
  (三)綜上所述，被告基於傷害及妨害自由之犯意，於上述時地，
    握拳並持以椅子傷害告訴人之身體，另以尼龍繩綑綁告訴人
    以剝奪其行動自由等事實，業經本院認定綦詳，均堪認定。
    是本件事證明確，被告犯行堪以認定。
三、按以強暴之方法剝奪人之行動自由時，若無傷害之故意，而
    於實施強暴行為之過程中，致被害人受有傷害，乃實施強暴
    之當然結果，固不另論傷害罪；惟妨害自由罪，並非以傷人
    為當然之手段，若行為人另具有傷害故意，且發生傷害結果
    ，自應成立傷害罪名，如經合法告訴，即應負傷害罪責，最
    高法院94年度臺上字第4781號判決意旨可資參照。查被告甲
    ○○先以傷害之故意，傷害告訴人丙○○之身體，嗣再併以
    妨害自由之故意，傷害並剝奪告訴人之行動自由，且被告與
    告訴人於該段期間為同居之男女朋友，此據告訴人陳述明確
    ，屬家庭暴力防治法第3條第2款所稱之家庭成員。是被告對
    於家庭成員之告訴人故意實施身體上不法侵害之家庭暴力行
    為，核其所為係犯刑法第277條第1項普通傷害罪、同法第30
    2條第1項剝奪人之行動自由罪，依家庭暴力防治法2條第2款
    之規定，屬家庭暴力罪。至家庭暴力防治法雖於96年3 月28
    日修正全文並公布施行，然有關本案之家庭暴力、家庭暴力
    罪及家庭成員定義，祇將家庭成員之「事實上之夫妻關係」
    修正為「同居關係」，而予明確規定以杜爭議，其餘文字則
    未修正，僅移列部分條項，亦未涉及論罪科刑之變動，對被
    告並無有利、不利之區別，非屬刑法第2條第1項所謂之法律
    變更，應依一般法律適用原則，適用裁判時法，附此敘明。
    再被告同日在其住處數次毆打告訴人行為，係於密切接近之
    時地為之，侵害同一法益，各行為之獨立性極為薄弱，且係
    出於同一傷害犯意，依一般社會觀念，各舉動難以強行分開
    ，應視為數個舉動之接續實施，合為包括之一行為予以評價
    ，為接續犯。另被告所犯普通傷害罪、剝奪人之行動自由罪
    間，其犯意各別，罪名互異，為數行為，應予分論併罰。復
    其前於93年間因贓物案件，經本院判處有期徒刑6 月確定，
    甫於95年5 月27日執行完畢，此有臺灣高等法院被告前案紀
    錄表1份在卷可考，其受有期徒刑執行完畢，5年內故意再犯
    本件有期徒刑以上之罪，為累犯，均應依刑法第47條第1 項
    規定，各加重其刑。爰審酌被告與告訴人曾為同居之男女朋
    友，祇因細故率行傷害告訴人之身體並剝奪行動自由，惡性
    非輕，復嗣後僅坦承部分犯行，態度不佳，惟念及其於案發
    後應告訴人之議送醫救治，尚有悔意，並兼衡告訴人所受之
    傷害，及被告犯罪之動機、目的、手段、素行、生活狀況、
    智識程度等一切情狀，各量處如主文所示之刑，並就其所犯
    傷害罪部分諭知易科罰金之折算標準。復中華民國九十六年
    罪犯減刑條例業於96年 7月4 日公布，並於同年月16日施行
    ，查本件被告犯罪時間在96年4月24日以前，雖其前於96年6
    月12日經臺灣桃園地方法院檢察署以乙○玲偵列緝字第1741
    號通緝書發佈通緝，然嗣於翌日（13日）已為警查獲，核無
    該條例所規定不得減刑之情形，爰依該條例第2條第1項第 3
    款規定減其宣告刑1/2 ，並均就其所犯各罪諭知易科罰金之
    折算標準。末被告犯妨害自由、傷害罪使用之尼龍繩、椅子
    等物，固係被告所有之物，然現均已滅失，此據被告及告訴
    人供證明確，爰不另為沒收之宣告，附此敘明。
據上論斷，應依刑事訴訟法第299條第1項前段，刑法第277條第1
項、第302條第1項、第47條第1項、第41條第1項前段、第51條第
5款，刑法施行法第1條之1 第1項、第2項前段，中華民國九十六
年罪犯減刑條例第2條第1項第3款、第7條、第9條、第10條第1項
，判決如主文。
本案經檢察官丁俊成到庭執行職務。
中    華    民    國    97    年    5     月    22    日
                  刑事第六庭  審判長法  官  黃梅淑
                                    法  官  宣玉華
                                    法  官  黃翊哲
以上正本證明與原本無異。
如不服本判決，應於判決送達後10日內向本院提出上訴狀（應附
繕本），其未敘述上訴理由者，應於上訴期間屆滿後20日內補提
理由書狀於本院，上訴於臺灣高等法院。
                                    書記官  劉霜潔
中    華    民    國    97    年    5     月    22    日
附錄本判決論罪科刑法條：
刑法第302條第1項
私行拘禁或以其他非法方法，剝奪人之行動自由者，處5 年以下
有期徒刑、拘役或300元以下罰金。
刑法第277條第1項
傷害人之身體或健康者，處3年以下有期徒刑、拘役或1,000元以
下罰金。
（罰金部分依刑法施行法第1條之1第1項、第2項前段規定，貨幣
單位變更為新臺幣且金額提高為30倍）


司法院資訊處製作；財團法人民間司法改革基金會備份。
